【裁判字號】    99,簡上,943
【裁判日期】    991231
【裁判案由】    違反政府採購法
【裁判全文】
臺灣桃園地方法院刑事判決             99年度簡上字第943號
上  訴  人
即  被  告  建福營造有限公司
兼  代表人  徐榮志
上列上訴人即被告等因違反政府採購法案件，不服本院民國99年
8 月17日99年度桃簡字第943 號第一審刑事簡易判決（聲請簡易
判決處刑案號：臺灣桃園地方法院檢察署98年度偵字第7337號）
，提起上訴，本院管轄第二審之合議庭判決如下：
    主  文
原判決關於被告建福營造有限公司及徐榮志部分撤銷。
徐榮志共同以詐術，使開標發生不正確結果，處有期徒刑陸月，
如易科罰金，以新臺幣壹仟元折算壹日。緩刑參年。
建福營造有限公司廠商之代表人，因執行業務共同以詐術，使開
標發生不正確結果，科罰金新臺幣拾伍萬元。
    事  實
一、陳惠鈺係億民工程有限公司（下稱億民公司）之代表人。呂
    誌賢係億民公司之經理。徐榮志係建福營造有限公司（下稱
    建福公司）之代表人。李維崇係崑得營造工程有限公司（下
    稱崑得公司）之代表人，亦為和興營造工程有限公司（下稱
    和興公司）之實際負責人，並實際負責和興公司之業務。緣
    桃園縣政府工務處於民國97年10月間辦理「平鎮市○街溪三
    崇橋下游順水右岸施設護堤工程」公開招標案，陳惠鈺、呂
    誌賢明知億民公司未符合該採購案之招標資格，為取得該標
    案工程，竟與李維崇、徐榮志共同基於以詐術使開標發生不
    正確結果之犯意聯絡，明知建福公司、崑得公司及和興公司
    均無就上開標案投標、競爭之真意，竟合謀以虛增投標廠商
    家數及佯由崑得公司得標以使億民公司圖得該標案工程施作
    之機會，先由徐榮志、李維崇分別提供建福公司、崑得公司
    及和興公司之大小章及公司營利事業登記證影本等相關證件
    予呂誌賢，由呂誌賢填具標單及準備投標資料，陳惠鈺負責
    提供新臺幣（下同）30萬元作為建福公司、崑得公司及和興
    公司之投標押標金，渠等備妥後參與上開標案之投標，並由
    呂誌賢於97年10月21日上午9 時30分許，在桃園縣政府大樓
    701 會議室代表崑得公司出席上開標案之開標過程，徐榮志
    、李維崇則分別委由不知情之王勝義、吳文勇代表建福公司
    、和興公司代表參與開標過程，投標廠商除上開3 家公司外
    ，另有品盛營造有限公司參與投標。嗣因審標人員未能發現
    建福公司、崑得公司及和興公司無投標相互競爭之意，而陷
    於錯誤，仍予開標，並致崑得公司以低於底價之0000000 元
    得標，而使開標發生不正確之結果。
二、案經法務部調查局桃園縣調查站移送臺灣桃園地方法院檢察
    署檢察官偵查後聲請簡易判決處刑。
    理  由
一、按被告以外之人於審判外之陳述，雖不符刑事訴訟法第159
    條之1 至第159 條之4 之規定，而經當事人於審判程序同意
    作為證據，法院審酌該言詞陳述或書面陳述作成時之情況，
    認為適當者，亦得為證據。當事人、代理人或辯護人於法院
    調查證據時，知有第159 條第1 項不得為證據之情形，而未
    於言詞辯論終結前聲明異議者，視為有前項之同意，刑事訴
    訟法第159 條之5 定有明文。查本件被告於言詞辯論終結前
    ，對於下述本院採為認定犯罪事實依據之各項證據之證據能
    力，均未聲明異議，復經本院於審理時逐一提示予被告表示
    意見，本院審酌該等證據之取得過程並無瑕疵，與本案待證
    事實間復具有相當之關聯性，以之為本案證據並無不當，自
    得採為本件認定事實之基礎，合先敘明。
二、上揭事實，業據被告徐榮志於本院審理時及偵查時坦承不諱
    （見本院卷第32頁，偵查卷第81頁），同案被告呂誌賢於偵
    查時亦供承渠等確有圍標不法情事（見偵查卷第76頁），同
    案被告李維崇亦坦承確有將崑得公司及和興公司之大小章及
    公司營利事業登記證影本等相關證件予呂誌賢製作標單之事
    實（見偵查卷第70頁），復有偵查卷附支票影本、支票申請
    書代收入傳票、取款憑條、桃園縣政府工務處（採購科）開
    標紀錄、投標廠商出席開標簽到簿、中文公開招標公告資料
    、決標公告、授權書、信封、證件封、標單封、公司設立登
    記表、營利事業登記證、同意書等件影本可稽，上開補強證
    據，已足資擔保被告任意性自白之真實性，核與事實相合，
    事證明確，被告犯行堪以認定。
三、核被告徐榮志所為，係犯政府採購法第87條第3 項之以詐術
    使開標發生不正確結果罪。被告徐榮志與同案被告陳惠鈺、
    李維崇、呂誌賢間，就本案犯行互有犯意聯絡及行為分擔，
    均為共同正犯。另被告建福公司之代表人徐榮志，因執行業
    務犯政府採購法第87條第3 項之罪，建福公司應依同法第92
    條規定科以同法第87條第3 項之罰金。原審以被告罪證明確
    ，予以論罪科刑，固非無見，惟原審認被告徐榮志之犯行僅
    止於借牌之行為，應構成政府採購法第87條第5 項後段之罪
    名，經核前揭事證，被告徐榮志與其他同案被告事前合謀，
    渠等藉由崑得公司名義及虛增投標廠商家數之方式使億民公
    司取得上開標案，被告徐榮志除提供建福公司大小章及相關
    證件予呂誌賢外，並指派不知情之王勝義參與開標過程，有
    被告徐榮志偵查時之自白可憑（見偵查卷第81頁），足認被
    告犯行應非僅止於借牌行為而已，係已達到共同使開標發生
    不正確結果之參與程度，其行為應構成較重之政府採購法第
    87條第3 項之罪，上訴人以原判決適用法條違誤為由提起上
    訴，為有理由，原判決關於被告建福營造有限公司及徐榮志
    部分，自應由本院予以撤銷改判如主文所示。爰審酌被告徐
    榮志及建福公司之犯行已損及政府採購制度之公平性，已生
    一定危害，並致同案被告陳惠鈺、呂誌賢及其所屬億民公司
    獲取非法利益，兼衡被告徐榮志之犯罪動機、目的、手段、
    智識程度及犯後態度等一切情狀，分別量處如主文第2 、3
    項所示之刑，並就被告徐榮志部分另諭知易科罰金之折算標
    準。末查，本案被告徐榮志前未曾因故意犯罪受有期徒刑以
    上刑之宣告，有臺灣高等法院被告前案紀錄表在卷可按，其
    經此教訓，自當知所警惕而無再犯之虞，本院綜核各情，認
    上開刑之宣告，以暫不執行為適當，爰併諭知被告徐榮志緩
    刑3 年，以啟自新。
據上論斷，應依刑事訴訟法第455 條之1 第1 項、第3 項、第36
9 條第1 項前段、第364 條、第370 條但書、第299 條第1 項前
段，政府採購法第87條第3 項、第92條，刑法第11條前段、第28
條、第41條第1 項前段、第74條第1 項第1 款，判決如主文。
本案經檢察官吳靜怡到庭執行職務。
中    華    民    國    99    年    12    月    31    日
                刑事第九庭  審判長法  官  吳為平
                                  法  官  王秀慧
                                  法  官  陳正昇
上列正本證明與原本無異。
本件不得上訴。
                                  書記官  張筆隆
中    華    民    國    99    年    12    月    31    日
政府採購法第87條
（強迫投標廠商違反本意之處罰）
意圖使廠商不為投標、違反其本意投標，或使得標廠商放棄得標
、得標後轉包或分包，而施強暴、脅迫、藥劑或催眠術者，處 1
年以上 7 年以下有期徒刑，得併科新臺幣 3 百萬元以下罰金。
犯前項之罪，因而致人於死者，處無期徒刑或 7 年以上有期徒
刑；致重傷者，處 3 年以上 10 年以下有期徒刑，各得併科新
臺幣 3 百萬元以下罰金。
以詐術或其他非法之方法，使廠商無法投標或開標發生不正確結
果者，處 5 年以下有期徒刑，得併科新臺幣 1 百萬元以下罰金
。
意圖影響決標價格或獲取不當利益，而以契約、協議或其他方式
之合意，使廠商不為投標或不為價格之競爭者，處 6 月以上 5
年以下有期徒刑，得併科新臺幣 1 百萬元以下罰金。
意圖影響採購結果或獲取不當利益，而借用他人名義或證件投標
者，處 3 年以下有期徒刑，得併科新臺幣 1 百萬元以下罰金。
容許他人借用本人名義或證件參加投標者，亦同。
第 1 項、第 3 項及第 4 項之未遂犯罰之。
政府採購法第92條
（廠商之代理人等違反本法，廠商亦科罰金）
廠商之代表人、代理人、受雇人或其他從業人員，因執行業務犯
本法之罪者，除依該條規定處罰其行為人外，對該廠商亦科以該
條之罰金。

司法院資訊處製作；財團法人民間司法改革基金會備份。
